【裁判字號】    98,簡上,777
【裁判日期】    980929
【裁判案由】    詐欺
【裁判全文】
臺灣高雄地方法院刑事判決             98年度簡上字第777號
上  訴  人
即  被  告  戊○○
上列上訴人因被告詐欺案件，不服本院民國98年6 月24日98年度
審簡字第2796號第一審判決（聲請簡易判決處刑案號：臺灣高雄
地方法院檢察署98年度偵字第12165 號），提起上訴，本院管轄
之第二審合議庭判決如下：
    主  文
上訴駁回。
戊○○緩刑貳年，並應於民國九十九年三月二十九日前向國庫支
付新臺幣伍萬元完畢。
    事  實
一、戊○○明知金融機構之帳戶與個人之財產信用密切關聯，一
    般人無故取得他人金融帳戶之存摺、提款卡、印章及密碼之
    行為常與財產犯罪相關，且得預見現今詐騙集團等不法份子
    經常利用他人存款帳戶、轉帳等方式，獲取不法利益並逃避
    執法人員之追查，而提供自己之金融帳戶之存摺、提款卡及
    密碼予他人使用，可能被詐騙集團所利用，以遂行其等詐欺
    犯罪之目的。竟仍以縱有他人持之犯罪亦無違反其本意，而
    基於幫助他人詐欺財物之不確定犯意，先透過報紙分類廣告
    取得小額借款之訊息，再於民國97年7 月4 日下午1 時許及
    翌日（5 日）下午1 時許，在高雄市後火車站之「OK便利商
    店」，向甲○○（所涉詐欺取財罪嫌，業經臺灣基隆地方法
    院以97年度易字第771 號、98年度易字第18號、第21號、第
    154 號判決判處有期徒刑1 年）2 度借貸新台幣（下同）1
    萬元，甲○○先扣除利息3 千元後，各交付7 千元（共計1
    萬4 千元）予戊○○，戊○○則將其妻侯美容於合作金庫商
    業銀行高雄分行所開立帳號0000000000000 號及其外甥趙豊
    文於第一商業銀行鹽埕分行所開立帳號00000000000 號帳戶
    之存摺、金融卡（含密碼）均交付予甲○○及其所屬詐騙集
    團，供作向不特定民眾詐財匯款之用。俟該詐騙集團取得戊○○交付之上開2 帳戶後，即共同基於意圖為自己不法所有
    之犯意，於97年7 月間，以「佯稱網路購物付款方式有誤，
    真操作提款機詐財」方式，向丙○○、乙○○詐取財物，致
    2 人均不疑有它而陷於錯誤，先後於附表所示之時、地，遵
    照該集團成員指示，操作提款機，轉帳匯款該附表所示之金
    額至侯美容、趙豊文之上開帳戶內，旋由該集團成員將詐得
    之匯款提領一空。嗣丙○○、乙○○發覺有異始知遭人詐騙
    ，報警循線查悉上情。
二、案經丙○○訴由基隆市警察局刑警大隊報由臺灣基隆地方法
    院檢察署呈請臺灣高等法院檢察署檢察長令轉臺灣高雄地方
    法院檢察署檢察官偵查起訴。
    理  由
壹、程序部分：
    按被告以外之人於審判外之陳述，雖不符前4 條（即刑事訴
    訟法第159 條之1 至之4） 之規定，而經當事人於審判程序
    同意作為證據，法院審酌該言詞陳述或書面陳述作成時之情
    況，認為適當者，亦得為證據。當事人、代理人或辯護人於
    法院調查證據時，知有第159 條第1 項不得為證據之情形，
    而未於言詞辯論終結前聲明異議者，視為有前項之同意，刑
    事訴訟法第159 條之5 定有明文。經查，檢察官及被告戊○○於本院言詞辯論終結前，就本判決所引用下列各項屬於審
    判外陳述之證據，知有第159 條第1 項不得為證據之情形，
    均未聲明異議，且本院審酌該證據作成情況均無不適當之情
    形，是依上開規定，認得作為本案證據。
貳、實體部分：
一、上開事實，業據被告戊○○於本院審理時坦承不諱（見院二
    卷第40頁），核與告訴人即證人丙○○、證人乙○○、侯美
    容、趙豊文於警詢時之供訴相符（見影偵一卷第299 至302
    、310 、311 、326 至329 頁）；復有侯美容合作金庫商業
    銀行帳戶之開戶基本資料及交易明細資料、趙豊文第一商業
    銀行帳戶之開戶基本資料及交易明細資料、自動櫃員機交易
    明細表、存摺封面影本、報紙分類廣告影本等件在卷可稽（
    見影偵一卷第293 至298 、306 至309 、303 、313 、314
    頁；院一卷第14頁）。綜上，足認被告前揭自白與事實相符
    ，堪信為真實。是本件事證明確，被告上開幫助詐欺取財之
    犯行，堪以認定，應予論罪科刑。
二、按刑法上之幫助犯，係對於犯罪與正犯有共同之認識，而以
    幫助之意思，對於正犯資以助力，而未參與實施犯罪之行為
    者而言，最高法院著有75年度臺上字第1509號、84年度臺上
    字第5998號及88年度臺上字第1270號判決意旨可供參照。是
    以，如未參與實施犯罪構成要件之行為，且係出於幫助之意
    思提供助力，即屬幫助犯，而非共同正犯。本案被告提供侯
    美容及趙豊文上開2 帳戶之存摺、金融卡及密碼予甲○○及
    其所屬詐騙集團使用，使該詐騙集團成員得基於詐欺取財之
    犯意而向被害人丙○○及乙○○詐取財物，遂行其詐欺取財
    之犯行，是被告所為，係對於詐騙集團成員遂行詐欺取財犯
    行，資以助力，揆諸上開判決意旨，自應成立幫助詐欺取財
    罪。核被告所為，係犯刑法第30條第1 項、刑法第339 條第
    1 項之幫助詐欺取財罪，爰依刑法第30條第2 項規定，按正
    犯之刑減輕之。
三、原審以被告罪證明確，因而適用刑法第30條第1 項前段、第
    2 項、第339 條第1 項、第41條第1 項前段、第51條第5 款
    及刑法施行法第1 條之1 等規定，分別量處有期徒刑2 月及
    拘役40日，並諭知易科罰金之折算標準。經核原判決認事用
    法均無違誤，量刑亦稱妥適。被告上訴意旨以伊因向甲○○
    借貸而遭騙取上開2 帳戶之存摺、提款卡及密碼等物，否認
    有幫助詐欺之行為云云，指摘原判決不當，非有理由，應予
    駁回。
四、末查，被告戊○○前未曾因故意犯罪受有期徒刑以上刑之宣
    告等情，有臺灣高等法院被告前案紀錄表在卷可參；茲僅因
    一時思慮不週而罹刑章，且犯後坦承犯行，態度良好，經此
    偵審程序及罪刑之宣告，應能知所警惕，信無再犯之虞，本
    院認所宣告之刑以暫不執行為適當，爰併予宣告緩刑（緩刑
    期間如主文所示），以啟自新。又「緩刑宣告，得斟酌情形
    ，命犯罪行為人向公庫支付一定之金額。」、「該款事項得
    為民事強制執行執行名義。」刑法第74條第2 項第4 款、第
    4 項分別定有明文。是本院審酌被告犯罪情節，命被告應於
    緩刑期間之99年3 月29日前應向國庫支付一定金額完畢（詳
    如主文所示）。而該命令自本判決確定時起，即得為民事強
    制執行之執行名義；且被告如拒不履行，依刑法第75條之1
    第1 項第4 款之規定，得為撤銷緩刑宣告之事由，一併指明
    。
據上論斷，依刑事訴訟法第455 條之1 第1 項、第3 項、第368
條，刑法第74條第1 項第1 款，判決如主文。
本案經檢察官丁○○到庭執行職務。
中    華    民    國    98    年    9     月    29    日
                  刑事第二庭  審判長法  官  吳進寶
                                    法  官  施盈志
                                    法  官  羅立德
以上正本證明與原本無異。
不得上訴。
中    華    民    國    98    年    9     月    29    日
                                    書記官  賴朱梅
附表：
┌────┬─────────┬────────────┐
│被 害 人│  匯  款  金  額  │  匯 款 時 間 及 地 點  │
├────┼─────────┼────────────┤
│丙○○  │7 萬1 千元、2 萬6 │先後於97年7 月5 日下午5 │
│        │千元、2 千元，共計│時54分、59分及6 時4 分許│
│        │9 萬9 千元（匯入趙│，透過臺南市○區○○路一│
│        │豊文於第一商業銀行│段101 號第一商業銀行自動│
│        │鹽埕分行、帳號7028│櫃員機匯款              │
│        │00000000000 號帳戶│                        │
│        │）                │                        │
├────┼─────────┼────────────┤
│乙○○  │1 萬149 元（匯入侯│於97年7 月7 日晚上7 時45│
│        │美容於合作金庫商業│分許，透過高雄市三民區九│
│        │銀行高雄分行、帳號│如一路383 號渣打銀行自動│
│        │0000000000000 號帳│櫃員機匯款              │
│        │戶）              │                        │
└────┴─────────┴────────────┘
附錄本案論罪科刑法條全文：
中華民國刑法第339條第1項：
意圖為自己或他人不法之所有，以詐術使人將本人或第三人之物
交付者，處5 年以下有期徒刑、拘役或科或併科1 千元以下罰金
。


司法院資訊處製作；財團法人民間司法改革基金會備份。
